dictsource/lt_rules
// translation rules for Lithuanian
// This file is UTF-8 encoded


// Dar ne visai sutvarkytas jot tarimas, 


.L01 b d g z ž h dz dž  // skardieji priebalsiai
.L02 p t k s š ch c č f  // duslieji priebalsiai
//.L03 l m n r j v        // pusbalsiai
.L04 b d g z ž h dz dž p t k s š ch c č f l m n r j v // priebalsiai
.L05 a ą e ę ė i į y o u ų ū // balsiai
.L06 i į y e ę ė // priešakinės eilės balsiai; po jų priebalsiai visada minkšti
//.L07 ai au ei ui ie uo  // dvibalsiai
//.L08 al am an ar el em en er il im in ir ul um un ur // mišrieji dvigarsiai
.L10 is io iui į iu yje yj y iai ių iams ius iais iuose // vyr. g. galūnės, jei vardininko galūne -IS
.L11 ias io iui ią iu yje yj y iai ių iams ius iais iuos // vyr. g. galūnės, jei vardininko galūne IAS
.L12 as o ui ą u e ai ų ams us ais uose // vyr. g. galūnės, jei vardininko galūne -AS
.L13 a os ai ą oje oj os ų oms as omis ose // mot. g. galūnės, jei vardininko galėnė A
.L14 ė ės ei ę e ėje ėj ėms ių ėmis ėm ėse // mot. g. galūnės, jei vardininko galėnė Ė
.L21 t č   // kaitant žodžius t kartais virsta č
.L22 d dž  // kaitant žodžius d kartais virsta dž


.group a
        a          a
        a (ikL13_  a:  // po to J tariamos nors nerašomas: archaika
        a (izmL12_ a   // po to J tariamos nors nerašomas: archaizmas
        ai (L04    ai  // tik jei po to seka priebalsis; jei seka balsis, gali tai būti kitas dvibalsis kaip žodyje ilgauodegis
        ai (_      ai  // ...arba žodžio gale
     @) ai (nL10_  A=i // I kirčiuotė; priesaga -aĩnis: riestaĩnis, saldaĩnis   
     @) ai (nL14_  A=i // I kirčiuotė; priesaga -aĩnė: mišraĩnė
     @) ai (L21L10_  a=I // I kirčiuotė; priesaga -áitis: gimináitis
     @) ai (L21L14_  a=I // I kirčiuotė; priesaga -áitė: giráitė
_aukšt) ai (L21L10_  A=i // išimtis: aukštaĩtis ; FIXME: tai II kirčiuotės žodis
_aukšt) ai (L21L14_  A=i // išimtis: aukštaĩtė  ; FIXME: tai II kirčiuotės žodis
  _žem) ai (L21L10_  A=i // išimtis: žemaĩtis   ; FIXME: tai II kirčiuotės žodis
  _žem) ai (L21L14_  A=i // išimtis: žemaĩtė    ; FIXME: tai II kirčiuotės žodis
        au (L04    au  // tik jei po to seka priebalsis; jei seka balsis, gali tai būti kitas dvibalsis kaip žodyje ilgauodegis
        au (_      au  // ...arba žodžio gale
        
.group ą
        ą          a:

.group b
        b          b
        b (L06     b; // minštasis prieš priešakinės eilės balsius: bėga
        b (CL06    b; // minštasis prieš priešakinės eilės balsius, įsiterpia priebalsis: astroblema
        b (L02     p  // prieš dusliuosius priebalsius suduslėja: skalbti [skalpti]

.group c
        c          ts 
        c (L06     ts; // minštasis prieš priešakinės eilės balsius
        ch         x
        ch (L06    x; // minštasis prieš priešakinės eilės balsius

.group č
        č          tS
        č (L06     tS; // minštasis prieš priešakinės eilės balsius

.group d
        d          d
        d (L06     d; // minštasis prieš priešakinės eilės balsius
        d (L02     t  // prieš dusliuosius priebalsius suduslėja: medkirtys [metkirtys]
        d (_       t  // skardieji [d], [g], [ž] žodžio gale tariami dusliai: kad – kat
        dz         dz
        dz (L06    dz; // minštasis prieš priešakinės eilės balsius
        dž         dZ
        dž (L06    dZ; // minštasis prieš priešakinės eilės balsius

.group e
        e          e
        ei         ;ei
     @) ei (vL13_  e=I  // I kirčiuotė; priesaga -éiva: rašéiva

.group ę
        ę          eA

.group ė
        ė          ee
     @) ė (jL12_   ee=  // I kirčiuotė; priesaga -ėjas: siuvėjas
     @) ė (jL13_   ee=  // I kirčiuotė; priesaga -ėja: šlavėja
     @) ė (nL12_   ee=  // I kirčiuotė; priesaga -ėnas: brolėnas
     @) ė (nL14_   ee=  // I kirčiuotė; priesaga -ėnas: kupiškėnė
     @) ė (čiL13_  ee=  // I kirčiuotė; priesaga -ėčia: pasakėčia
  _kop) ė (čiL13_  ee   // išimtis – kopėčios
     
.group f
        f          f
//        f (L06     f;  // minštasis prieš priešakinės eilės balsius

.group g
        g          g
        g (L02     k  // prieš dusliuosius priebalsius suduslėja: segti [sekti]
        g (_       k  // skardieji [d], [g], [ž] žodžio gale tariami dusliai: daug – dauk
        gg         g  // du vienodi priebalsiai suliejami: burggrafas [burgrafas]

.group h
        h          h
//        h (L06     h; // minštasis prieš priešakinės eilės balsius

.group i
        i          i
        ia         e
     c) ia (cijL13_    ija // J tariamos nors nerašomas: diferenciacija
     c) ia (lL12_      ija // J tariamos nors nerašomas: diferencialas
        ie         ie
     _) ie (v      jie // Ieva [Jieva]
        ie (šk     jie // ieškoti [jieškoti]
     _) ie (šm     jie // iešmas [jiešmas]
     @) ie (nL13_  I=e // I kirčiuotė; priesaga -iena: naujiena
 _jaut) ie (nL13_  ie // išimtis: jautiena
     o) i (kL13_   ji // J tariamos nors nerašomas: heroika
     a) i (kL13_   ji // J tariamos nors nerašomas: archaika
     a) i (zmL12_  ji // J tariamos nors nerašomas: archaizmas
        i (A       ;  // jei po to eina balsis – interpretuoti kaip minkštumo ženklą
     
.group į
        į          i:
//     _) į (@       i:= // I kirčiuotė; priešdėlis į-: įšalas ; bėt ne visada tinka: įžeminimas, įėjo

.group y
        y          i:
   _ap) y (@       i:= // I kirčiuotė; priešdėlis apý-: apýaušris, apýsaka, apývarta
   @en) y (bL14_   i:= // I kirčiuotė; priesaga -enýbė: brangenýbė
     @) y (bL13_   i:= // I kirčiuotė; priesaga -ýba:    daugýba
     @) y (bL14_   i:= // I kirčiuotė; priesaga -ýbė:    gyvýbė
   @um) y (nL12_   i:= // I kirčiuotė; priesaga -umýnas: gardumýnas
     @) y (L21L10_ i:= // I kirčiuotė; priesaga -ýtis:   brolýtis
     @) y (L21L14_ i:= // I kirčiuotė; priesaga -ýtė:    mergýtė

.group j
        j          j 
//        j          j; // jot visada minkštas

.group k
        k          k
        k (L06     k; // minštasis prieš priešakinės eilės balsius
        k (CL06    k; // minštasis prieš priešakinės eilės balsius, įsiterpia vienas priebalsis: klega
        k (CCL06   k; // minštasis prieš priešakinės eilės balsius, įsiterpia du priebalsiai: brūkštelėti
        kk         k  // du vienodi priebalsiai suliejami: aplinkkelis [aplinkelis]
        k (L01     g  // prieš skardžiuosius priebalsius suskardėja: sukdamas [sugdamas]

.group l
        l          l
        l (L06     l; // minštasis prieš priešakinės eilės balsius
        l (CL06    l; // minštasis prieš priešakinės eilės balsius, įsiterpia vienas priebalsis: algebra
        l (CCL06   l; // minštasis prieš priešakinės eilės balsius, įsiterpia du priebalsiai: asfaltbetonis

.group m
        m          m
        m (L06     m; // minštasis prieš priešakinės eilės balsius
        m (CL06    m; // minštasis prieš priešakinės eilės balsius
        m (CCL06   m; // minštasis prieš priešakinės eilės balsius
        mm         m  // du vienodi priebalsiai suliejami: šėmmargis [šėmargis]

.group n
        n          n  
        n (L06     n; // minštasis prieš priešakinės eilės balsius
        n (CL06    n; // minštasis prieš priešakinės eilės balsius
        n (CCL06   n; // minštasis prieš priešakinės eilės balsius
        nn         n  // du vienodi priebalsiai suliejami: vandennešis [vandenešis]

.group o
        o          o:
     f) o (nL12_   O=  // tarptautiniai žodžiai, besibaigiantys -fonas, pvz., telefonas
//    _p) o          o:= // I kirčiuotė; kai kuriuose žodžiuose priešdėlis pó-: pódukra, póilsis, pókylis, pósėdis
        o (kšnL10_ o:= // I kirčiuotė; priesaga -ókšnis: balókšnis, krūmókšnis, upókšnis

.group p
        p          p
        p (L06     p; // minštasis prieš priešakinės eilės balsius
        p (CL06    p; // minštasis prieš priešakinės eilės balsius
        p (CCL06   p; // minštasis prieš priešakinės eilės balsius
        p (L01     b  // prieš skardžiuosius priebalsius suskardėja: apdaras [abdaras]
        pp         p  // du vienodi priebalsiai suliejami: tarppirštis [tarpirštis]
        
.group q
        q          kv
        q (L06     k;v;

.group r
        r          r
        r (L06     r; // minštasis prieš priešakinės eilės balsius
        r (CL06    r; // minštasis prieš priešakinės eilės balsius, įsiterpia vienas priebalsis: agurkiniai
        r (CCL06   r; // minštasis prieš priešakinės eilės balsius, įsiterpia du priebalsiai: absorbcija
        rr         r  // du vienodi priebalsiai suliejami: švarraštis [švaraštis]

.group s
        s          s
        s (L01     z  // prieš skardžiuosius priebalsius suskardėja: kasdamas [kazdamas]
        s (L06     s; // minštasis prieš priešakinės eilės balsius
        s (CL06    s; // minštasis prieš priešakinės eilės balsius, įsiterpia vienas priebalsis: akimirksnis
        s (CCL06   s; // minštasis prieš priešakinės eilės balsius, įsiterpia du priebalsiai: apskritaveidis
        ss         s  // du vienodi priebalsiai suliejami: pusseserė [puseserė]
        sš         S  // susidūrus priebalsiams [s], [š], [z], [ž] tariamas paskutinysis: pusšimtis [pušimtis]
        
.group š
        š          S
        š (L01     Z  // prieš skardžiuosius priebalsius suskardėja: išgirsti [ižgirsti]
        š (L06     S; // minštasis prieš priešakinės eilės balsius
        š (CL06    S; // minštasis prieš priešakinės eilės balsius, įsiterpia vienas priebalsis: rūgštis
        š (CCL06   S; // minštasis prieš priešakinės eilės balsius, įsiterpia du priebalsiai: apyaštris
        šš         S  // du vienodi priebalsiai suliejami: iššovė [išovė]

.group t
        t          t
        t (L06     t; // minštasis prieš priešakinės eilės balsius
        t (CL06    t; // minštasis prieš priešakinės eilės balsius, įsiterpia vienas priebalsis: aistringas
        t (CCL06   t; // minštasis prieš priešakinės eilės balsius, įsiterpia du priebalsiai: antslenkstis
        t (L01     d  // prieš skardžiuosius priebalsius suskardėja: atgarsis [adgarsis]
        tt         t  // du vienodi priebalsiai suliejami: dešimttomis [dešimtomis]

.group u
        u          u
        ui         ui
        uo         uo
     @) uo (menL14_  U=o     // I kirčiuotė; priesaga -úomenė: bendrúomenė

.group ų
        ų          u:

.group ū
        ū          u:
     @) ū (kšL21L10_    U=u  // I kirčiuotė; priesaga -(i)ūkštis: berniūkštis
     @) ū (kšL21L14_    U=u  // I kirčiuotė; priesaga -(i)ūkštė: mergiūkštė

.group v
        v          v
        v (L06     v; // minštasis prieš priešakinės eilės balsius

.group w
        w          v
        w (L06     v; // minštasis prieš priešakinės eilės balsius

.group x
        x          ks
        x (L06     k;s; // minštasis prieš priešakinės eilės balsius

.group z
        z          z
        z (L06     z; // minštasis prieš priešakinės eilės balsius
        z (CL06    z; // minštasis prieš priešakinės eilės balsius, įsiterpia vienas priebalsis: dūzgesys
        z (L02     s  // prieš dusliuosius priebalsius suduslėja: zyzti [zysti]
        z (č       S  // priebalsis z prieš č virsta š: mokesčiai [mokeščiai]
        z (dž      Z  // priebalsis z prieš dž virsta ž: vabzdžiai [vabždžiai]

.group ž
        ž          Z
        ž (L06     Z; // minštasis prieš priešakinės eilės balsius
        ž (CL06    Z; // minštasis prieš priešakinės eilės balsius, įsiterpia priebalsis: žvelgti
        ž (CCL06   Z; // minštasis prieš priešakinės eilės balsius, įsiterpia du priebalsiai: užkrešėti
        žž         Z  //  du vienodi priebalsiai suliejami: užžėlė [užėlė]
        ž (L02     S  // prieš dusliuosius priebalsius suduslėja: vežti [vešti]
        ž (_       S  // skardieji [d], [g], [ž] žodžio gale tariami dusliai: bemaž – bemaš
        žs         s  // susidūrus priebalsiams [s], [š], [z], [ž] tariamas paskutinysis: užsienis [usienis]
        žš         S  // susidūrus priebalsiams [s], [š], [z], [ž] tariamas paskutinysis: užšoko [ušoko]

        
.group 0xce   // Greek letters
// 0xce is the first byte of the utf-8 code for these characters
